【裁判字號】    89,訴,1310
【裁判日期】    900115
【裁判案由】    搶奪
【裁判全文】
臺灣臺北地方法院刑事判決                        八十九年度訴字第一三一號
    公  訴  人  臺灣臺北地方法院檢察署檢察官
    被      告  甲○○
右列被告因搶奪案件，經檢察官提起公訴（八十九年度偵緝字第六五二號），及移送
併辦（八十九年度偵字第九六八一號），本院判決如左：
    主  文
甲○○共同意圖為自己不法之所有，而搶奪他人之動產，累犯，處有期徒刑壹年。
    事  實
一、甲○○曾因竊盜案件，經判處有期徒刑三月，緩刑三年；又因竊盜案件，經本院
    於民國八十四年三月三日判處有期徒刑五月，前案經撤銷緩刑後，二罪接續執行
    ，於八十四年十二月十二日因縮短刑期執行完畢出監。猶不知悔改，竟與不詳姓
    名年籍之成年男子（尚未查獲），共同基於意圖為自己不法所有之犯意聯絡，於
    八十八年十月二十九日，由甲○○騎乘車牌號碼不詳之機車，搭載該名男子，在
    台北市地區尋找目標伺機行搶；嗣於同日下午六時五十五分許（起訴書誤載為下
    午五時十分），在台北市松山區○○○路○段二五一巷三十二弄巷底處，見己○○手持皮包與幼子同行，有機可乘，甲○○即騎乘機車搭載該男子上前，趁己○○不備，自後方搶奪己○○所有之上開皮包，內有新台幣（下同）四千元、旅遊
    券一張、000000000號摩托洛拉行動電話Ｌ２０００型行動電話一只等
    財物；期間因己○○用力拉住皮包，甲○○乃自前座回頭注視，己○○因而目擊
    甲○○之臉孔。甲○○得手後，即逃離現場，並以所申辦之000000000
    0號行動電話ＩＣ卡換插於前開搶得之己○○行動電話機上使用；後又將該搶奪
    所得之行動電話機售予不知情之吳淑銀（另經檢察官處分不起訴）。嗣為警依電
    信公司電腦資料查知更換ＩＣ卡使用上述行動電話機之ＩＣ卡門號係甲○○所申
    辦，始循線查獲甲○○，而知悉上情。
二、案經內政部警政署刑事警察局移送臺灣臺北地方法院檢察署檢察官偵查起訴。
    理  由
一、訊據被告甲○○矢口否認有上述搶奪犯行，辯稱：其售予吳淑銀之摩托洛拉行動
    電話機係向案外人乙○○購得者，其不知該行動電話機之來路，更未為本件強奪
    行為云云。惟查：右揭事實，業據被害人己○○於警訊及偵審中指述甚詳，並有
    贓物認領保管單附卷可證。而經本院於八十九年十二月二十八日審判期日令與己○○素不相識之法警陳明進、證人庚○○及被告等三人同時頭戴安全帽站立，供
    己○○指認目擊之行為人面貌結果，己○○於辨識該三名被指認人頭戴安全帽之
    型態後，立即明確陳稱：三號（即被告）之臉型與體型十分像該騎機車的人，約
    有九成像該搶匪騎士等語（本院八十九年十二月二十八日審判筆錄參照）；經斟
    酌被害人前與被告並無怨隙，及其記憶精確性、時間經過等因素，應認己○○之
    指述與事實相符，堪以採信。參以：己○○皮包及其內手機等財物遭搶後一、二
    日內，該手機即被更換改插0000000000號行動電話ＩＣ卡使用等情，
    業據證人即承辦警員戊○○到庭結證屬實；而該經換卡使用之00000000
    00號行動電話門號經查係被告甲○○向遠傳電信股份有限公司（以下簡稱遠傳
    公司）申請使用者，有遠傳公司行動電話基本資料（附於八十九年度偵字第五一
    二六號偵查卷第十一頁）在卷可按；依此項客觀事證作為補強證據，佐以被害人
    之指訴內容觀之，足見被告確為騎乘機車與另一成年男子共同行搶之行為人無疑
    。是被告就其申請之行動電話門號ＩＣ卡為何於被害人遭搶一、二日內即換插於
    被害人之行動電話機上使用一事，空言辯稱：其無法解釋云云（本院八十九年十
    二月二十八日審判筆錄參照），顯係畏罪情虛。至被告所辯：上述己○○之行動
    電話機係向案外人乙○○購得云云，業據證人乙○○到庭否認曾出售上述摩托洛
    拉行動電話予被告之事（本院八十九年十一月二十三日訊問筆錄參照）；而經己○○當庭辨識乙○○面貌結果，亦經己○○證稱：乙○○並非行搶之騎士與行搶
    人等語甚詳（同日訊問筆錄參照），足見被告於被害人指證明確之情形下，猶空
    言否認犯行，憑空指摘係他人交付該手機，所辯均屬事後卸責之詞，不足採信。
    綜上所述，本件事證明確，被告犯行堪以認定。
二、核被告所為，係犯刑法第三百二十五條第一項搶奪罪。被告與某不詳姓名年籍成
    年男子，有犯意聯絡及行為分擔，為共同正犯。查被告曾因竊盜案件，經判處有
    期徒刑三月，緩刑三年；又因竊盜案件，經本院於八十四年三月三日判處有期徒
    刑五月，前案經撤銷緩刑後，二罪接續執行，於八十四年十二月十二日因縮短刑
    期執行完畢出監，有臺灣高等法院察署刑案紀錄簡覆表在卷可按，其於前案執行
    完畢後五年內，再犯本件法定本刑為有期徒刑以上之罪，為累犯，依刑法第四十
    七條規定加重其刑。爰審酌被告以騎乘機車之方式尋覓不特定被害人為犯罪目標
    ，下手搶奪，嚴重危害社會秩序，且屬重度侵犯個人財產自由權利之犯罪手段，
    侵害性非低，及其智識、目的、犯罪所生之危險或損害、犯罪後態度等一切情狀
    ，量處如主文所示之刑。
三、移送併辦（八十九年度偵字第九六八一號）意旨略以：被告甲○○與姓名年籍不
    詳之成年男子基於共同意圖為自己不法所有之犯意聯絡，先後於八十八年九月二
    十六日下午八時二十五分許、八十八年十二月二十四日下午七時許，騎乘車牌號
    碼不詳之機車，分別在台北市○○街二十號前、台北市○○路○段三○○巷三十
    五弄口，趁丁○○○、丙○○不注意之際，自後方搶奪丁○○○、丙○○所有之
    皮包、行動電話等物（丁○○○行動電話為西門子二五八八型、序號為0000
    00000000000，丙○○行動電話為宏碁五三○、序號為000000
    000000000號），嗣為警於八十九年一月十二日依上述行動電話資料查
    知游永昌持有之前述宏碁行動電話係購自庚○○，再循線查悉庚○○向被告甲○○購得前開行動電話等情，因認被告涉有此二搶奪犯嫌，與起訴論罪部分有連續
    犯關係，而移送本院併辦。訊據被告堅決否認有此二搶奪犯行，辯稱：其僅出售
    上述西門子行動電話機予庚○○，且惟該西門子手機係向乙○○購得，並非其搶
    奪取得，又其並未出售交付前述宏碁手機予庚○○，更無搶奪此部份被害人財物
    可言等語。經查：(1)被害人丁○○○、丙○○被搶奪時，因未看清搶嫌面貌，而
    無法指認犯嫌等情，業據其二人到庭證述明確（本院八十九年十二月二十八日審
    判筆錄參照），是依其二人於警訊及偵審中所述被搶經過，尚無足認定被告係搶
    奪其二人皮包及其內手機等財物之行為人。(2)至被告曾出售交付前述西門子、宏
    碁行動電話機予庚○○之事實，固據證人庚○○於偵查及本院審判期日證述明確
    ；然證人庚○○所述縱或屬實，亦僅足證明被告甲○○曾持有、出售上述贓物之
    客觀事實，並無從證明被告曾為此部份搶奪行為。蓋持有贓物，於吾人一般社會
    生活經驗上，可能之原因不止一端，故無從以行為人單純持有贓物之事實忖度該
    行為人取得贓物之來源；縱行為人係以竊盜、搶奪、詐欺、拾得遺失物或故買、
    收受贓物等犯罪手段取得該贓物，所涉犯罪構成要件亦各不相同，於訴訟上當不
    能因行為人否認、或對其持有之贓物來源交待不清、或無法於訴訟上確實舉證證
    明其係如何取得該贓物，而得任意推定行為人之罪行。是單以證人庚○○所述上
    開被害人遭搶之行動電話機係購自被告等情，尚不能憑以推認被告係搶奪上述財
    物之行為人。(3)至併辦事實之犯罪時間與起訴事實雖然接近、行為手段亦相似，
    惟於無積極證據之情形下，亦不能單以另案發現之其餘犯罪時間、手段近似，而
    一概認係被告所為。綜上所述，本案被害人丙○○、丁○○○均未能指認被告係
    本件搶奪犯行之行為人，自不能單以證人庚○○所述被告曾持有、出售前開手機
    贓物之事實，認定其另有此部份連續搶奪犯嫌；是本院無從就此不能證明有連續
    犯裁判上一罪關係之併辦事實併予審理，應退還由檢察官另行處理，附此說明。
據上論斷，應依刑事訴訟法第二百九十九條第一項前段，刑法第二十八條、第三百二
十五條第一項、第四十七條，判決如主文。
本案經檢察官汪南均到庭執行職務
中      華      民      國    九十      年      一      月     十五     日
                                      臺灣臺北地方法院刑事第八庭
                                          法  官  朱  瑞  娟
右正本證明與原本無異
如不服本判決，應於判決送達後十日內，向本院提出上訴狀。
                                          書記官  葉  金  發
中      華      民      國    九十      年      一      月     十九     日
附錄本案所犯法條
中華民國刑法第三百二十五條
 (普通搶奪罪)
意圖為自己或第三人不法之所有，而搶奪他人之動產者，處六月以上五年
以下有期徒刑。
因而致人於死者，處無期徒刑或七年以上有期徒刑，致重傷者，處三年以
上十年以下有期徒刑。
第一項之未遂犯罰之。


司法院資訊處製作；財團法人民間司法改革基金會備份。
